臺灣高等法院民事判決　　　　　　　　94年度重上字第179號
上　訴　人　台北富邦商業銀行股份有限公司
法定代理人　己○○
訴訟代理人　景熙焱律師
被　上訴人　寶暄企業有限公司
兼　法　定
代　理　人　丁○○
被　上訴人　戊○○
上列當事人間清償借款等事件，上訴人對於中華民國94年1 月28
日臺灣臺北地方法院93年度重訴字第1304號第一審判決提起上訴
，本院於96年12月19日言詞辯論終結，判決如下：
    主      文
上訴駁回。
第二審訴訟費用由上訴人負擔。
    事實及理由
壹、程序方面：
一、上訴人原名「台北銀行股份有限公司」，於民國（下同）94
    年1 月3 日已變更為「台北富邦商業銀行股份有限公司」，
    其法定代理人由林基源變更為己○○，有公司變更登記事項
    表附卷可稽（見本院卷(一)第8 頁至第11頁、第298 頁至第30
    1 頁），並由其法定代理人具狀聲明承受訴訟（見本院卷(一)
    第296 頁至第297 頁），依民事訴訟法第170 條、第175 條
    第1 項規定，其聲明承受訴訟，並無不合，應予准許，合先
    敘明。
二、上訴人上訴聲明原為：「(一)原判決廢棄。(二)被上訴人應連帶
    給付上訴人新臺幣（下同）2,254 萬7,665 元，及如附表所
    示之利息、違約金。」，嗣於本院審理中，將上開聲明變更
    為：「(一)原判決除減縮部分外廢棄。(二)被上訴人應連帶給付
    上訴人348 萬9,564 元，及自95年5 月16日起至清償日止，
    按週年利率2.95% 計算之利息，暨按週年利率0.59% 計算之
    違約金。」（見96年12月13日民事更正狀第1 頁），核為減
    縮應受判決事項之聲明，合於民事訴訟法第446 條第1 項但
    書、第255 條第1 項第3 款規定，應予准許，亦先敘明。
貳、實體方面：
一、上訴人主張：被上訴人寶暄企業有限公司（下稱寶暄公司）
    邀同其餘被上訴人丁○○、戊○○為連帶保證人，於93年2
    月20日向伊借款新臺幣（以下未註明者均相同）1,930 萬元
    ，借款期限至108 年2 月19日止，按月攤還之本息、利率、
    機動調整利率、違約金、期限利益等，均詳如借據及約定書
    所載。寶暄公司並提供坐落臺北縣中和市○○段1017地號土
    地，為伊設定最高限額抵押權2,928 萬元，伊亦將款項撥入
    寶暄公司帳戶。被上訴人丁○○雖抗辯曾遺失身分證，惟未
    提出任何證明。詎寶暄公司自93年6 月20日起，即未依約繳
    付本息，依約定書第6條第1款之約定，上開借款已屆清償期
    。又寶暄公司於93年2 月23日與伊簽訂額度美金15萬元之進
    口融資及委任承兌契約，約定該公司自93年2 月23日起至94
    年2 月22日止，於上開額度內，得檢具開發信用狀申請書及
    有關文件，向伊申請循環動用，並以開發信用狀申請書作為
    向伊申請墊款之憑證，寶暄公司承認每筆國外銀行押匯扣（
    墊）款金額與其存入保證金餘額之差額，為伊墊款金額，就
    利息、利率、遲延利息、違約金及期限利益等項，悉依進口
    融資及委任承兌契約之約定。嗣寶暄公司依進口融資及委任
    承兌契約，向伊申請開發國外遠期信用狀，經伊墊款美金14
    萬8,176 元，起息日為93年3 月2 日，到期日為93年8 月29
    日。詎上述墊款到期後，寶暄公司未依約清償，依進口融資
    及委任承兌契約第9 條之約定，寶暄公司未依期限償還，伊
    得逕行於任何時日將欠款折換為新臺幣，寶暄公司及保證人
    不得異議。伊遂於93年9 月29日將上開美金14萬8,176 元墊
    款以美金1 元兌換新臺幣34.08 元之比率，折換為新臺幣50
    4 萬9,838 元。倘寶暄公司未進口貨物，則不可能開發遠期
    信用狀，且進口貨物需報關及繳交進口關稅，既得以寶暄公
    司名義進口貨物通關，自足證明寶暄公司確有進口貨物，並
    委任伊墊款。寶暄公司原欠伊2,254 萬7,665 元（包括借款
    1,895 萬7,247 元及墊款359 萬418 元），經伊聲請執行法
    院實行抵押權，已獲分配部分受償，尚欠348 萬9,564 元及
    自95年5 月16日起之利息、違約金未清償。爰依借貸、契約
    及保證之法律關係，請求被上訴人連帶給付。（原審為上訴
    人全部敗訴之判決，上訴人不服，提起上訴），並上訴聲明
    ：(一)原判決除減縮部分外廢棄。(二)被上訴人應連帶給付上訴
    人348 萬9,564 元，及自95年5 月16日起至清償日止，按週
    年利率2.95% 計算之利息，暨按週年利率0.59% 計算之違約
    金。(三)願供擔保准宣告假執行。
二、被上訴人則答辯聲明：上訴駁回，並分別以下列各詞資為抗
    辯：
  (一)被上訴人寶暄公司部分：被上訴人丁○○非伊公司之負責人
    ，從未代表伊公司向上訴人借款。
  (二)被上訴人丁○○部分：伊非被上訴人寶暄公司之負責人，並
    未向上訴人借款，亦未擔任連帶保證人，伊曾遺失身分證兩
    次，一次為92年9 月18日補發，另一次之時間已不復記憶，
    不知何以75年3 月1 日核發之身分證影本於92年2 月27日經
    不詳姓名者提出向臺北市政府商業管理處聲請寶暄公司變更
    登記。伊從未親手將身分證借予訴外人戴萬利，亦不認識戊
    ○○。
  (三)被上訴人戊○○部分：伊於92年7、8月間曾在寶暄公司任職
    ，二、三日後即離職，不數日偶遇寶暄公司人員，遭詐欺集
    團利用，同意擔任寶暄公司之連帶保證人，並赴台北銀行及
    華南銀行，惟手續均係由寶暄公司人員辦理，伊未見過亦不
    認識被上訴人丁○○。
三、本院依上訴人之聲請，向：(一)臺北縣中和地政事務所調取抵
    押權設定卷、(二)臺北市政府調取寶暄公司及大洋房屋仲介股
    份有限公司設立登記卷、(三)經濟部中部辦公室調取星建科技
    股份有限公司之登記資料、(四)臺灣板橋地方法院檢察署調取
    93年度偵字第13829 號丁○○被訴詐欺卷、(五)臺灣士林地方
    法院檢察署調取93年度偵字第6748號丁○○被訴詐欺卷、(六)
    和信電訊股份有限公司調取0000000000、0000000000（聲請
    狀前誤載為0000000000）號行動電話之原始申請文件、(七)中
    華電信股份有限公司調取00000000及00000000號電話之申請
    裝設資料及0000000000號行動電話之原始申請文件、(八)臺灣
    大哥大股份有限公司調取0000000000號行動電話之申請資料
    、(九)臺北縣永和市戶政事務所調取所轄臺北縣永和市○○街
    133 巷1 號近10年之戶籍資料及丙○○之戶籍資料、(十)臺北
    縣政府警察局調取丙○○之口卡片、(十一)臺北市政府警察局調
    取楊永平之口卡片、(十二)臺灣中小企業銀行南京東路分行調取
    寶暄公司於92年5 月6 日增資之資金流向明細表及同日交易
    傳票。
四、按「當事人主張有利於己之事實者，就其事實有舉證之責任
    。」為民事訴訟法第277 條所明定。又「請求履行債務之訴
    ，除被告自認原告主張債權發生原因之事實外，應先由原告
    就其主張此項事實，負舉證之責任，必須證明其為真實後，
    被告於其抗辯事實，始應負證明之責任，此為舉證責任分擔
    之原則。」（最高法院43年臺上字第377 號判例意旨參照）
    本件上訴人主張被上訴人寶暄公司以被上訴人丁○○及戊○
    ○為連帶保證人，向其借款1,930 萬元，寶暄公司另依兩造
    間進口融資及委任承兌契約，向上訴人申請開發國外遠期信
    用狀，並經上訴人墊款美金14萬8,176 元等情，既為被上訴
    人所否認，上訴人就其與被上訴人寶暄公司間確有成立借款
    、進口融資及委任承兌契約之合意及其已依約交付約定款項
    等有利於己之事實，自應負舉證證明之責。經查：
  (一)上訴人係憑被上訴人寶暄公司法定代理人「丁○○」之身分
    證資料辦理本件貸款相關事宜，及上訴人受理憑辦本件貸款
    、進口融資及委任承兌契約之「丁○○」身分證影本，與被
    上訴人丁○○所持有之身分證原本相比較，其上之照片及文
    字字體，均有顯著差異等情，為上訴人所自認。另被上訴人
    丁○○被訴涉嫌詐欺部分，業據臺灣板橋地方法院檢察署檢
    察官以93年度偵字第13829 號、臺灣士林地方法院檢察署檢
    察官以93年度偵字第6748號及臺灣臺北地方法院檢察署檢察
    官以95年度偵字第24257 號為處分不起訴，有各該不起訴處
    分書在卷可參，被上訴人丁○○抗辯並未代表被上訴人寶暄
    公司向上訴人借款等語，自堪信為真實。上訴人空稱被上訴
    人丁○○為詐欺犯罪集團成員之一，應就上開借款負責云云
    ，核非可取。又卷附楊永平口卡片上之照片，與上訴人據以
    憑辦貸款之「丁○○」身分證影本上之照片，所攝並非同一
    人，上訴人主張楊永平之配偶乙○○（原名甲○○）係自丙
    ○○處受讓寶暄公司之人，楊永平乃寶暄公司內操控本件借
    款之人，亦屬臆測之詞，難予採據。至本院依上訴人之聲請
    ，分函查詢如上三、所載各項，及傳喚證人丙○○（原名吳
    彥輝，寶暄公司前實際負責人，業經臺灣臺北地方法院檢察
    署檢察官以95年度偵字第24257 號處分不起訴）到庭，均無
    從佐證上訴人所主張寶暄公司向伊借款之事實為真。上訴人
    既未能證明伊與寶暄公司間確有借款、進口融資及委任承兌
    契約之合意及兩造間成立上開契約，則上訴人依借款、進口
    融資及委任承兌契約之法律關係，請求被上訴人寶暄公司給
    付如上訴聲明所示之本金、利息及違約金，自乏所據。
  (二)按稱保證者，謂當事人約定，一方於他方之債務人不履行債
    務時，由其代負履行責任之契約，為民法第739 條所明定。
    是保證債務乃從債務，以主債務之存在為前提。如主債務尚
    未發生，則保證債務即無由獨立存在；而連帶保證債務不過
    保證人喪失先訴及檢索抗辯權，仍不失為保證債務之一種（
    最高法院83年度臺上字第2143號判決及44年臺上字第1182號
    判例意旨參照）。本件上訴人既未能舉證證明其與被上訴人
    寶暄公司間有借款、進口融資及委任承兌契約關係，即未能
    證明其對被上訴人寶暄公司之主債務存在；且上訴人就被上
    訴人丁○○有為被上訴人寶暄公司擔任連帶保證人之合意、
    被上訴人戊○○明知向上訴人辦理借款等事宜之人非被上訴
    人寶暄公司法定代理人而仍為保證等有利於己之事實，復均
    未舉證以實其說，上訴人依連帶保證之法律關係，請求被上
    訴人丁○○、戊○○與被上訴人寶暄公司連帶給付如上訴聲
    明所示之本金、利息、違約金，亦屬無據。
五、綜上所述，上訴人本於借貸、契約及連帶保證之法律關係，
    請求被上訴人連帶給付，洵屬無據，均不應准許。原審所為
    上訴人敗訴之判決，核無違誤。上訴意旨指摘原判決不當，
    求予廢棄改判，為無理由，應予駁回。
六、本件事證已臻明確，兩造其餘之攻擊或防禦方法及未經援用
    之證據，經本院斟酌後，認為均不足以影響本判決之結果，
    自無逐一詳予論駁之必要，併此敘明。
據上論結，本件上訴為無理由，依民事訴訟法第449條第1項、第
78條，判決如主文。
中　　華　　民　　國　　96　　年　　12　　月　　31　　日
  　　　　　　　　　民事第十二庭
                        審判長法　官  陳駿璧
　　  　　　　　　　　　      法　官  王仁貴
　　　  　　　　　　　　      法　官  王麗莉
正本係照原本作成。
如不服本判決，應於收受送達後20日內向本院提出上訴書狀，其
未表明上訴理由者，應於提出上訴後20日內向本院補提理由書狀
（均須按他造當事人之人數附繕本）上訴時應提出委任律師或具
有律師資格之人之委任狀；委任有律師資格者，另應附具律師資
格證書及釋明委任人與受任人有民事訴訟法第466條之1第1項但
書或第2項（詳附註）所定關係之釋明文書影本。
中　　華　　民　　國　　97　　年　　1 　　月　　2 　　日
　　　　　　　　　　　　　　　書記官  劉美垣
附註：
民事訴訟法第466條之1（第1項、第2項）：
對於第二審判決上訴，上訴人應委任律師為訴訟代理人。但上訴
人或其他法定代理人具有律師資格者，不在此限。
上訴人之配偶、三親等內之血親、二親等內之姻親，或上訴人為
法人、中央或地方機關時，其所屬專任人員具有律師資格並經法
院認為適當者，亦得為第三審訴訟代理人。
